【裁判字號】    98,繼,218
【裁判日期】    980331
【裁判案由】    拋棄繼承
【裁判全文】
臺灣嘉義地方法院民事裁定               98年度繼字第218號
聲  請  人  戊○○○
            丁○○    住同上列.
                      身分證統.
            丙○○    住同上列.
                      身分證統.
            乙○○    住台中縣.
                         2號.
                      身分證統.
            甲○○    住桃園縣.
                        11號.
                      身分證統.
上列當事人拋棄繼承事件，本院裁定如下：
    主  文
本件拋棄繼承准予備查。
程序費用新台幣壹仟元由聲請人負擔。
    理  由
一、按「繼承人自繼承開始時，除本法另有規定外，承受被繼承
    人財產上之一切權利、義務。但權利、義務專屬於被繼承人
    本身者，不在此限」、「繼承人得拋棄其繼承權。前項拋棄
    ，應於知悉其得繼承之時起三個月內，以書面向法院為之。
    拋棄繼承後，應以書面通知其因拋棄而應為繼承之人。但不
    能通知者，不在此限。」民法第1148條第1項、第1174條定
    有明文。又「遺產繼承人，除配偶外，依下列順序定之：一
    、直系血親卑親屬。二、父母。三、兄弟姊妹。四、祖父母
    。」復為民法第1138條所明定。次按「民法第1138條所定第
    一順序之繼承人中有拋棄繼承權者，其應繼分歸屬於其他同
    為繼承之人。第二順序至第四順序之繼承人中，有拋棄繼承
    權者，其應繼分歸屬於其他同一順序之繼承人。與配偶同為
    繼承之同一順序繼承人均拋棄繼承權，而無後順序之繼承人
    時，其應繼分歸屬於配偶。配偶拋棄繼承權者，其應繼分歸
    屬於與其同為繼承之人。第一順序之繼承人，其親等近者均
    拋棄繼承權時，由次親等之直系血親卑親屬繼承。先順序繼
    承人均拋棄其繼承權時，由次順序之繼承人繼承。」亦為同
    法第1176條所明文。
二、聲請意旨略以：聲請人等係被繼承人己○○之生母及同母異
    父之兄弟姊妹，因被繼承人己○○（男，民國54年2月13日
    生，身分證統一編號：Ｚ000000000號，生前住嘉義市○區○
    ○里○○鄰○○路210號）於民國96年10月16日死亡，其已離
    婚、未生育子女，生父陳福旺業於57年1月27日死亡，因聲
    請人等與被繼承人未同住，且已逾三十年未聯絡，聲請人等
    係於98年2月3日接獲裕融企業股份有限公司之存證信函，始
    知悉被繼承人己○○已死亡，現聲請人等自願拋棄繼承權，
    爰於法定期間內聲明拋棄繼承，請准予備查等語。
三、經查，本件聲請人等聲明拋棄其等對被繼承人己○○之繼承
    權利，而被繼承人己○○係於96年10月16日死亡，其已離婚
    婚、未生育子女，生父陳福旺業於57年1月27日死亡，聲請
    人等為被繼承人之生母及兄弟姊妹，乃第二、三順位法定繼
    承人，其等與被繼承人未同住，且已逾三十年未聯絡等情，
    此有戶籍謄本、繼承系統表、除戶戶籍謄本、存證信函影本
    、臺灣桃園地方法院98年度司促字第2685號支付命令影本、
    臺灣桃園地方法院中壢簡易庭通知書影本、郵局掛號收據影
    本、財團法人天主教聖馬爾定醫院死亡證明書影本在卷可稽
    。又聲請人等主張其係於98年2月3日接獲裕融企業股份有限
    公司之通知，始知悉被繼承人己○○已死亡，顯未逾拋棄繼
    承期間之事實，已據聲請人即被繼承人胞姐乙○○經以證人
    為證稱：「於98年2月3日接到裕融企業之存證信函，才知道
    己○○死亡，原來以為詐騙，打電話去求證，反詐騙說從來
    沒有詐騙嫌疑，我們與己○○從來沒有聯絡，是因為媽媽的
    婆家關係，婆婆恐嚇威脅我們不能去找己○○，我們已經有
    約三十年沒有聯絡了，我印象中己○○在讀小學之前就被帶
    走了，帶走之後我們連電話都沒有聯絡，後來我們才知道己
    ○○是生病死亡的，但是他們都沒有通知我們，出殯的時候
    我們都不知道，媽媽也不知道。」等語（見98年3月25日訊
    問筆錄），此核與聲請人等主張其等與己○○未同住，且已
    逾三十年未聯絡，聲請人等係於接獲裕融企業股份有限公司
    之通知後，始知悉被繼承人己○○已死亡等情大致相符，聲
    請人等前述主張，應堪採信。則揆諸前揭法律規定，本件繼
    承在上述民法修正公布施行前開始，迄聲請人等知悉其等得
    繼承之時起算，未逾修正施行前為拋棄繼承之法定期間，即
    應自97年1月4日修正施行之日起，適用修正後拋棄繼承之規
    定，應於知悉其得繼承之時起3個月內以書面向法院為之。
    聲請人於98年2月3日知悉該事實後，即於同年2月23日具狀
    向本院聲明拋棄繼承，有聲請狀上本院收狀日期戳章可佐，
    未逾3個月之法定期限，其拋棄繼承之聲明，於法尚無不合
    ，自應准予備查。
四、爰裁定如主文。
中    華    民    國    98    年    3     月    31    日
                      家事法庭法  官  李文輝
以上正本係照原本作成。
如對本裁定抗告，須於裁定送達後10日之不變期間內，向本院提
出抗告狀，並繳納抗告費新臺幣1,000元。
中    華    民    國    98    年    3     月    31    日
                              書記官  黃秀嬌


司法院資訊處製作；財團法人民間司法改革基金會備份。
